臺灣高等法院民事判決
109年度上字第1008號
上  訴  人  汪昭伶
            汪士強
共      同
訴訟代理人  黃建復律師
被 上訴 人  汪宜蓉
訴訟代理人  蔡憶鈴律師

上列當事人間請求返還投資款等事件，上訴人對於中華民國109
年6月3日臺灣新北地方法院108年度訴字第2984號第一審判決提
起上訴，本院於109年11月25日言詞辯論終結，判決如下：
    主  文
上訴駁回。
第二審訴訟費用由上訴人負擔。
    事實及理由
一、上訴人主張：被上訴人為伊等之大姊，伊於民國99年間委任
    被上訴人代為投資家勝建設股份有限公司（下稱家勝建設）
    「江之翠」建案（下稱系爭建案），並於民國99年7月12日
    、同月16日各自匯款新臺幣（下同）200萬元至被上訴人合
    作金庫商業銀行海山分行帳號0000000000000帳戶內（下稱
    系爭帳戶），作為投資款；被上訴人應為伊等諮詢系爭建案
    發展程度、銷售情形，及確認投資本金返還與紅利發放等事
    宜，兩造間成立投資委任契約（下稱系爭投資委任契約）。
    詎被上訴人表示系爭建案每人已分派獲利60萬元，依約應返
    還伊等本金及紅利每人各260萬元，惟經伊等催告後，迄未
    給付。為此，爰依民法第541條第1項規定，求為命被上訴人
    給付伊等各260萬元，及均加計自起訴狀繕本送達翌日起算
    法定遲延利息之判決（原審為上訴人敗訴之判決，上訴人不
    服，提起上訴；未繫屬本院者，不予贅述）。並於本院上訴
    聲明：㈠原判決廢棄；㈡被上訴人應給付汪士強、汪昭伶各26
    0萬元，及均自起訴狀繕本送達翌日起至清償日止，按週年
    利率5%計算之利息；㈢願供擔保請准宣告假執行。　　
二、被上訴人則以：系爭建案係由兩造之兄弟即訴外人汪士閔於
    96年間購買基地及其上舊屋，而以地主身分與家勝建設合建
    。因上訴人欲投資系爭建案，乃經由兩造之母指示，分別匯
    入200萬元至系爭帳戶，由伊代為轉交予汪士閔，且伊並非
    地主，與家勝建設亦無關連，無從處理投資事務，兩造間並
    無系爭投資委任契約存在等語，資為抗辯。並於本院答辯聲
    明：㈠如主文所示；㈡如受不利判決，願供擔保請准宣告免為
    假執行。  　　　　
三、查，汪士強、汪昭伶分別於99年7月12日、同月16日各匯款2
    00萬元至系爭帳戶等情，有卷附郵政跨行匯款申請書、汪昭
    伶合作金庫銀行帳戶存摺封面及內頁影本1份可稽（見原審
    法院108年度板司調字第316號卷〈下稱司調卷〉第15頁、第17
    -19頁），並為兩造所不爭執（見本院卷第89-90頁），堪信
    為真。
四、本件應審究者為㈠兩造間有無系爭投資委任契約存在？㈡上訴
    人依民法第541條第1項規定，請求被上訴人給付系爭建案之
    本金及紅利每人各260萬元，有無理由？茲論述如下：
  ㈠兩造間有無系爭投資委任契約存在？
  ⒈按當事人主張有利於己之事實者，就其事實有舉證之責任，
    民事訴訟法第277條定有明文。又主張法律關係存在之當事
    人，須就該法律關係發生所須具備之特別要件，負舉證責任
    。而委任契約，係以當事人約定，一方委託他方處理事務，
    他方允為處理而成立，此觀民法第528條規定自明。本件上
    訴人主張其等委任被上訴人代為投資系爭建案，被上訴人應
    為其等諮詢系爭建案發展程度、銷售情形，及確認投資本金
    返還與紅利發放等事宜，兩造成立系爭投資委任契約等語，
    既為被上訴人所否認，揆諸前揭說明，自應由上訴人就兩造
    存在系爭投資委任契約乙節，負舉證之責，合先敘明。
　⒉經查：
　⑴上訴人主張兩造存在系爭投資委任契約，固以上訴人分別於9
    9年7月12日、同月16日各匯款200萬元至系爭帳戶為據。惟
    金錢轉匯之原因多端，尚難僅因上訴人於前揭時地各匯款20
    0萬元至系爭帳戶，遽認兩造間成立系爭投資委任契約。
　⑵其次，上訴人雖提出證人即汪士強之配偶蕭瓊英與被上訴人
    之錄音譯文為證（見司調卷第27-35頁）。然被上訴人於錄
    音譯文中多次表示：「我是借戶頭過去，我錢都是轉到他那
    邊，跟我是沒有關係」、「那你（蕭瓊英）去跟他（汪士閔
    ）說啊，他應該知道啊，因為在分錢的時候，他自己知道」
    、「因為…這是看要怎樣去講，我不知道。反正就是他處理
    的啦。錢，我是轉我的戶頭過去，不是投我的暗股。只是，
    當時就是說，戶頭，就是幾個戶頭去轉帳而已啦，我只是提
    供帳號而已。」等語（見司調卷第27-第29頁）。可見被上
    訴人於對話中僅表示其僅出借系爭帳戶，並未自承受上訴人
    之委任投資系爭建案，尚難以此錄音譯文遽認兩造間存在系
    爭投資委任契約。
　⑶再者，證人蕭瓊英雖於原審證稱：汪士強要匯款當天早上，
    有跟伊說要匯款到被上訴人的戶頭，說是要投資系爭建案，
    並且說這次是要在大姊（即被上訴人）名下投資；這次投資
    案是大姊跟伊先生說，要在大姊名下投資；伊錢匯到大姊戶
    頭，自然是跟大姊要；伊覺得這次是插大姊的暗股等語（見
    原審卷第49-50頁）。然證人蕭瓊英亦證稱：兩造討論匯款
    事宜時，伊不在場；沒有約定被上訴人何時交付款項，紅利
    如何計算；因為之前每一次都是匯到大哥的帳戶，只有這次
    是匯入大姊的戶頭，所以兄弟姊妹一直以來的認知，誰就要
    負責分錢等語（見原審卷第49-50頁）。可見證人蕭瓊英並
    未親自見聞汪士強與被上訴人討論投資委任事務內容，僅係
    聽聞汪士強轉述，且未約定何時交付款項，紅利如何計算，
    難認兩造就委任事務有所約定。故證人蕭瓊英之證詞亦無從
    證明兩造間存在系爭投資委任契約。
　⑷況且證人汪士閔於原審證稱：伊購買土地交給家勝建設興建
    系爭建案，伊母親知道系爭建案後，母親疼他們，就請兩造
    一起加入伊，因為伊本來不打算讓其他兄弟姐妹投資，但母
    親說錢都在大姊（指被上訴人）那邊，母親應該是料定伊對
    大姊比較不會反抗；伊知道大姊匯給伊的錢當中，有部分是
    上訴人匯的，伊也願意承認這是投資款；因為伊買地都會問
    神明，母親就會知道，會跟上訴人偷講，他們硬塞，伊沒有
    辦法，伊與母親的對談中，母親已表達上訴人把400萬元投
    資款交給伊之事；系爭建案現在建設公司還在銷售，伊是拿
    到房子，還沒有拿到報酬分紅等語（見原審卷第54-58頁）
    。可見證人汪士閔為系爭建案之合建地主，因母親通知兩造
    投資系爭建案，汪士閔對於母親及被上訴人不敢推辭，被上
    訴人即受母親指示，通知上訴人各匯款200萬元至系爭帳戶
    ，由被上訴人代為轉交400萬元予汪士閔，作為系爭建案之
    投資款，汪士閔亦知悉並承認此投資款，僅因系爭建案目前
    仍在銷售中，尚未結算分潤。佐以被上訴人並非系爭建案合
    建契約之當事人乙節，亦有家勝公司109年10月22日家勝(10
    9)字第1091001號函存卷可稽（見本院卷第107頁），益證被
    上訴人僅係受母親指示代上訴人轉交合計400萬元之投資款
    予汪士閔，兩造間並無系爭投資委任契約存在甚明。
　⑸準此，上訴人雖分別於99年7月12日、同月16日各匯款200萬
    元至系爭帳戶，然匯款原因多端，證人蕭瓊英之錄音譯文及
    證詞，無法證明兩造間有系爭投資委任契約存在；而證人汪
    士閔為系爭建案之合建地主，知悉並承認上訴人各匯入200
    萬元作為系爭建案之投資款，被上訴人僅係代上訴人轉交此
    投資款予汪士閔，兩造間並無系爭投資委任關係存在。故上
    訴人主張兩造間存在系爭投資委任關係云云，洵非可採。　
　㈡上訴人依民法第541條規定第1項，請求被上訴人給付系爭建
    案之本金及紅利每人各260萬元，有無理由？　
　　承上，兩造間既無系爭投資委任契約存在，自無返還系爭建
    案之本金及紅利等問題。故上訴人依民法第541條請求被上
    訴人給付系爭建案之本金及紅利每人各260萬元，即非有理
    。
五、從而，上訴人依民法第541條第1項規定，請求被上訴人給付
    汪士強、汪昭伶各260萬元，及均自起訴狀繕本送達翌日起
    至清償日止，按週年利率5%計算之利息，為無理由，不應准
    許。原審為上訴人敗訴之判決，於法核無違誤。上訴人仍執
    前詞指摘原判決不當，求予廢棄，為無理由，應駁回其上訴
    。
六、本件事證已臻明確，兩造其餘之攻擊或防禦方法及所用之證
    據，經本院斟酌後，認為均不足以影響本判決之結果，爰不
    逐一論列，附此敘明。
七、據上論結，本件上訴為無理由。爰判決如主文。　　
中　　華　　民　　國　　109 　年　　12　　月　　9 　　日
  　　　　　　　　民事第九庭  
  　                    審判長法  官  楊絮雲   
                              法  官  張宇葭
                              法  官  郭顏毓
正本係照原本作成。
如不服本判決，應於收受送達後20日內向本院提出上訴書狀，其
未表明上訴理由者，應於提出上訴後20日內向本院補提理由書狀
（均須按他造當事人之人數附繕本）上訴時應提出委任律師或具
有律師資格之人之委任狀；委任有律師資格者，另應附具律師資
格證書及釋明委任人與受任人有民事訴訟法第466 條之1第1項但
書或第2項（詳附註）所定關係之釋明文書影本。如委任律師提
起上訴者，應一併繳納上訴審裁判費。
中　　華　　民　　國　　109 　年　　12　　月　　9 　　日

    　　　　　　　　　　　　　書記官  馬佳瑩
附註：
民事訴訟法第466條之1（第1項、第2項）：
對於第二審判決上訴，上訴人應委任律師為訴訟代理人。但上訴
人或其法定代理人具有律師資格者，不在此限。
上訴人之配偶、三親等內之血親、二親等內之姻親，或上訴人為
法人、中央或地方機關時，其所屬專任人員具有律師資格並經法
院認為適當者，亦得為第三審訴訟代理人。